臺灣新竹地方法院行政訴訟判決
110年度交字第170號
原      告  劉亞文  
被      告  交通部公路總局新竹區監理所


代  表  人  吳季娟  
訴訟代理人  吳靜宜  
上列當事人間違反道路交通管理處罰條例事件，原告不服被告中
華民國110年7月1日竹監新四字第51-E30P22677號裁決，提起行
政訴訟，本院判決如下：
    主  文
原告之訴駁回。
訴訟費用新臺幣參佰元由原告負擔。
    理  由
一、事實概要：
    原告於民國(下同)110年4月30日7時22分許，騎乘車號000-0
    00號普通重型機車(下稱系爭機車)，行經新竹市東區明湖路
    (往食品路方向)之劃有分向限制線路段(稱系爭路段)時，駛
    入來向車道，經民眾提出行車紀錄器影像檢舉，嗣新竹市警
    察局第三分局(下稱舉發機關)員警認原告有「不依規定駛入
    來車道」之違規行為，依道路交通管理處罰條例(下稱道交
    條例)第45條第1項第3款規定對原告製單舉發，原告不服提
    出申訴，經被告於110年7月1日以竹監新四字第51-E30P2267
    7號裁決書(下稱原處分)，裁處原告罰鍰新臺幣(下同)900元
    ，並記違規點數1點，原告不服，提起本件行政訴訟。
二、兩造聲明：
(一)原告：1.原處分撤銷。2.訴訟費用由被告負擔。
(二)被告：1.原告之訴駁回。2.訴訟費用由原告負擔。
三、兩造陳述：
(一)原告部分：
    系爭路段係鄰近明湖路與食品路交叉口(明湖路上)，兩塊禁
    停區只隔6公尺多，原告斯時由小巷左轉明湖路即進入違停
    區，並且前有一輛違停車輛擋住車道，明湖路道路又非常狹
    窄，兩塊禁停區相隔太近，且接近路口之禁停區又停一輛機
    車，原告無法從其右方超車，只能由其左方超車，如此只能
    違規駛入來車道，斯時不走只得暫停於網狀區，走不走都違
    規，始導致原告違規等語。
(二)被告部分：
    本件經舉發機關於110年6月25日以竹市警三分五字第110001
    3410號函復略以，經查劉君所陳述之F3M-788號機車駕駛人
    ，於違規單所載時、地，不依規定跨越雙黃線行駛、駛入來
    車道，為民眾向新竹市警察局檢舉，本分局依道路交通管理
    處罰條例第45條第1項第3款製單舉發，並無違誤。本案既經
    舉發單位查證違規事實無誤，被告依規裁處，應屬適法，本
    件原告之訴為無理由，請依法駁回原告之訴等語。
四、法院判斷：
(一)按「汽車在未劃設慢車道之雙向二車道行駛時，應依下列規
    定：一、均應在遵行車道內行駛。二、在劃有分向限制線之
    路段，不得駛入來車之車道內。」、「汽車駕駛人，爭道行
    駛有下列情形之一者，處600元以上1,800元以下罰鍰：三、
    不依規定駛入來車道。」、「汽車駕駛人有下列各款所列條
    款之一者，除依原條款處罰鍰外，並予記點：一、有…第45
    條…情形之一者，各記違規點數1點。」，道路交通安全規則
    第97條第1項第1款、第2款、道交條例第45條第1項第3款、
    第63條第1項第1款分別定有明文；次按，「標線依其型態原
    則上分類如下：一、線條以實線或虛線標繪於路面或緣石上
    ，用以管制交通者，原則上區分如下：㈧雙黃實線設於路段
    中，用以分隔對向車道，並雙向禁止超車、跨越或迴轉。」
    、「分向限制線，用以劃分路面成雙向車道，禁止車輛跨越
    行駛，並不得迴轉。本標線為雙黃實線，線寬及間隔均為10
    公分。除交岔路口或允許車輛迴轉路段外，均整段劃設之。
    」、「網狀線，用以告示車輛駕駛人禁止在設置本標線之範
    圍內臨時停車，防止交通阻塞。」，為道路交通標誌標線號
    誌設置規則第149條第1項第1款第8目、第165條第1項、第2
    項、第173條第1項所明定。又依違反道路交通管理事件統一
    裁罰基準表之規定，機車不依規定駛入來車道，期限內繳納
    罰鍰或到案聽候裁決者，統一裁罰基準900元，記違規點數1
    點，合先陳明。
(二)查事實概要欄所述之事實，除後列之爭點外，有案件暨影像
    明細表查詢、原處分裁決書、光碟影像截圖、機車車籍查詢
    、駕駛人基本資料等件在卷可稽，且為兩造所不爭執，堪信
    為真實。從而，本件之爭點，即為原告是否有「不依規定駛
    入來車道」之違規行為？
(三)經本院當庭勘驗本件舉發光碟，內容如下：「一、該舉發光
    碟錄影為彩色錄影無聲音，鏡頭角度為汽車正前方。二、舉
    發車輛所安裝的錄影鏡頭顯示，舉發車輛為往前行，後停止
    之狀態，開始錄影時，前方有壹台黑色車輛靜止，被舉發人
    機車從鏡頭左方往前行駛，穿越雙黃區。三、錄影內容如截
    圖(見本院卷第21頁）。」，此有111年4月12日調查證據筆
    錄附卷可參。由上開舉發光碟影像截圖及勘驗內容可知，系
    爭路段為雙向各單一線道之道路、雙向道路間以雙黃實線相
    隔、兩側則為紅色路緣邊線，因舉發車輛左前方有一狹小巷
    道匯入系爭路段，是其前方地面繪有黃色網狀線，又因系爭
    路段前方與食品路之交岔路口號誌燈為紅燈，是鏡頭可見舉
    發車輛同向道路前方已有一輛黑色車輛停等，舉發車輛則緊
    臨網狀線之後方停等。復由上開資料可見，系爭路段路面寬
    度極其有限，兩側路邊均無車輛違規停車，復無任何建物、
    招牌、障礙物遮掩視線，是前開路口號誌燈，及地面所繪標
    誌線，均明確、清楚可見，並無磨損不清之情狀。而系爭機
    車駕駛人於行經系爭路段時，應輕易可知系爭路段上劃設有
    分向限制線即雙黃實線，惟原告仍跨越雙黃實線而占用來車
    道行駛，原告亦坦承確有駛入來向車道(見本院卷第82頁）
    ，其「不依規定駛入來車道」之違規事實明確。
(四)次查，原告就前開違規事實不予爭執，惟主張系爭路段禁停
    區過近、路面標線設計不良，復以前方有車輛違停致阻礙車
    道、妨礙其右側超車，行經系爭路段走與停等都會違規，始
    被迫駛入來車道行駛云云。經查，系爭路段路面寬度極其有
    限、舉發車輛前方復有巷道匯入，如車輛於系爭路段為超車
    、跨越或迴轉行為，或於上開匯入處停等，勢將造成多方車
    流擁塞、並大幅提高往來交通之風險，是自應於系爭路段雙
    向車道間繪設分向限制線，以禁止車輛超車、跨越或迴轉，
    並於上開巷道匯入之路口地面繪設網狀線，以禁止往來車輛
    於該區範圍內臨時停車，以維護往來交通之安全，是上開路
    面標誌線之繪設當無設計不良之虞。又由舉發光碟影像可見
    ，系爭機車係由舉發車輛左後方、於來向道路中間適速往前
    行駛，是其於進入上開網狀線區域前，自得清楚看見前方路
    面繪有分向限制線、網狀線、前方交岔路口號誌燈為紅燈，
    且前方已有汽車因紅燈而停等於同向道路上，復因系爭路段
    路面寬度有限、機車已難併行等情，則系爭機車自應停等於
    非禁止停車之區域，耐心等待前方路口號誌燈轉為綠燈後、
    再依序左轉前行，而非任意跨行分向限制線駛入來車道至明
    。原告騎乘系爭機車於進入繪有網狀線之道路路段前，即應
    確認前方道路得否繼續行駛，否則即應暫停進入網狀線範圍
    之路段，以免因遭攔阻於劃設網狀線之範圍內而導致該處交
    通阻塞，惟原告顯然未為如此之確認，而逕行駛入來向車道
    ，當不能執此作為免責之依據。再者，道路交通標線之設置
    ，係主管機關基於整體交通考量所為之規劃，目的在於維護
    社會大眾使用道路之秩序，用以確保人車通行之安全，在非
    緊急避難之情況下，尚不得以任何時段、任何原因恣意枉顧
    交通標線之設置，徒憑個人意思自行認定之必要狀況使用道
    路，否則交通秩序必然無法維繫，人車生命安全將無從確保
    。是原告自難執上開主張作為系爭機車得以行駛來車道之理
    由，並不足執為有利於其之認定至明，則該行為既經民眾檢
    舉而由員警舉發，並經被告依法給予裁罰，原處分自無不當
    之處。
(五)綜上所述，原告行駛於系爭路段確有「不依規定駛入來車道
    」之違規行為。從而，被告依道交條例第45條第1項第3款、
    第63條第1項等規定，以原處分裁處罰鍰900元，並記違規點
    數1點，核無違誤，原告訴請撤銷為無理由，應予駁回。又
    本件訴訟得不經言詞辯論為之，併予敘明。
五、本件判決基礎已臻明確，兩造其餘之攻擊防禦方法及訴訟資
    料經本院斟酌後，核與判決不生影響，無一一論述之必要。
六、本件第一審裁判費為300元，應由原告負擔，爰確定第一審
    訴訟費用額如主文第2項所示。
七、據上論結，本件原告之訴為無理由，依行政訴訟法第98條第
    1項前段、第237條之7、第237條之8第1項，判決如主文。
中　　華　　民　　國　　111 　年　　5 　　月　　16　　日
                  行政訴訟庭  法　官  張百見
以上正本係照原本作成。
如對本判決上訴，非以其違背法令為理由，不得為之，且須於判
決送達後20日內向本院提出上訴狀。
中　　華　　民　　國　　111 　年　　5 　　月　　16　　日
                              書記官  林盈伸